臺灣臺中地方法院刑事判決
110年度訴字第1497號
公  訴  人  臺灣臺中地方檢察署檢察官
被      告  陳俊廷


選任辯護人  王正喜律師
上列被告因誣告案件，經檢察官提起公訴（110年度偵字第21467
號），本院判決如下：
    主    文
陳俊廷犯誣告罪，處有期徒刑參月。
    犯罪事實
一、陳俊廷與黃揚軒為朋友，於民國109年11月2日22時許前某時
    ，與楊啟郁、蘇祥緯一同在臺中市○○區○○路0段00號之咖啡
    店聚會，陳俊廷在該咖啡店先出借其平日使用之車牌號碼00
    00-00號自小客車予黃揚軒外出購物，黃揚軒於購物返回後
    ，將上開車輛之鑰匙返還予陳俊廷，嗣陳俊廷邀約雙方共同
    之友人梁承安前來該咖啡廳，並同意黃揚軒再次駕駛上開車
    輛至臺中市南屯區向上南路附近搭載梁承安。惟途中黃揚軒
    不慎與他人發生交通事故而致前述車輛拋錨無法發動，黃揚
    軒則因受傷經送醫院住院治療，陳俊廷得知後旋即趕至交通
    事故現場處理，自己指示拖吊車業者將該車輛拖吊至其工作
    老闆所有坐落臺中市○○區○○路00巷00號前空地置放迄今。未
    料，陳俊廷明知前情，竟因黃揚軒未能賠償其上開車輛損害
    相關費用，基於意圖使黃揚軒受刑事處分之誣告犯意，於10
    9年12月7日16時12分許至50分許，向職司犯罪偵查職務之臺
    中市政府警察局太平分局太平派出所員警誣指：「我今（7
    ）日因為我同學黃揚軒侵占我的車子，未返還，我要告他侵
    占」、「他（指黃揚軒）更強制將我的車開去載朋友，於開
    車載朋友的路上，發生交通事故，後來車子他請拖吊車拖至
    太平區永豐路85巷31號內置放，就沒有再理我，沒有將車輛
    原狀還我，一直就這樣放著。一直在侵占狀態。」、「他於
    第一次借用時有經過我同意，但當他將車輛開回來時，我請
    他歸還車輛鑰匙，他堅持不歸還，仍將車輛鎖匙占用，並擅
    自將車輛再次開出去載朋友」等語，復於110年5月5日接續
    向臺灣臺中地方檢察署提出刑事告訴理由狀而對黃揚軒提出
    侵占之不實告訴（黃揚軒所涉侵占罪業經臺灣臺中地方檢察
    署檢察官以110年度偵字第9447號為不起訴處分確定），足
    生損害於黃揚軒及司法機關處理案件之正確性。
二、案經臺灣臺中地方檢察署檢察官自動檢舉偵查後起訴。
    理    由
一、證據能力部分：
　㈠按被告以外之人於審判外之言詞或書面陳述，除法律有規定
    者外，不得作為證據，刑事訴訟法第159 條第1 項定有明文
    。證人黃揚軒、梁承安、楊啟郁、蘇祥緯分別於警詢時之證
    述，係屬被告陳俊廷以外之人於審判外之言詞陳述，並經被
    告及其辯護人爭執證據能力，復無符合法律規定有證據能力
    之情形，依上開之規定，上開等筆錄均無證據能力。
　㈡按刑事訴訟法第159 條之5 規定：「被告以外之人於審判外
    之陳述，雖不符前四條之規定，而經當事人於審判程序同意
    作為證據，法院審酌該言詞陳述或書面陳述作成時之情況，
    認為適當者，亦得為證據。」、「當事人、代理人或辯護人
    於法院調查證據時，知有第159 條第1 項不得為證據之情形
    ，而未於言詞辯論終結前聲明異議者，視為有前項之同意。
    」，其立法意旨在於傳聞證據未經當事人之反對詰問予以核
    實，原則上先予排除，惟若當事人已放棄詰問或未聲明異議
    ，基於證據資料愈豐富，愈有助於真實發現之理念，且強化
    言詞辯論原則，法院自可承認該傳聞證據例外擁有證據能力
    。經查，本案所引用除上開等證據外被告以外之人於審判外
    之言詞或書面陳述之證據能力，被告及其辯護人於本院準備
    程序時表示沒有意見等語（見本院卷第59頁），檢察官、被
    告及其辯護人等復未於言詞辯論終結前爭執或聲明異議，本
    院審酌前開證據作成或取得狀況，均無非法或不當取證之情
    事，亦無顯不可信之情況，且與待證事實具有關連性，故認
    為適當而皆得作為證據。是前開證據，依刑事訴訟法第159 
    條之5 規定，均具有證據能力。
  ㈢刑事訴訟法第159 條至第159 條之5 有關傳聞法則之規定，
    乃對於被告以外之人於審判外之言詞或書面陳述所為之規範
    ；至非供述證據之書證及物證，其中書證部分若以該書面證
    據本身物體之存在或不存在作為證據者，係屬物證，性質上
    並非供述證據，應無傳聞法則規定之適用，如該非供述證據
    非出於違法取得，即不能謂其無證據能力。查本判決下列所
    引用之非供述證據，檢察官、被告及其辯護人均未爭執其證
    據能力，且查無違法取得之情形，並與本案待證事實具有關
    連性，而經本院審理時依法踐行調查證據程序，依法亦得作
    為證據。 
二、認定犯罪事實所憑之證據及理由：
　　訊據被告固不否認於109年11月2日22時許前某時，與黃揚軒
    、楊啟郁、蘇祥緯一同在臺中市○○區○○路0段00號之咖啡店
    聚會，其在該咖啡店先出借其平日使用之車牌號碼0000-00
    號自小客車予黃揚軒外出購物，待黃揚軒開車返回咖啡店後
    ，被告又邀約雙方共同之友人梁承安前來該咖啡店，黃揚軒
    即再度駕駛該車輛欲至臺中市南屯區向上南路附近搭載梁承
    安。惟途中黃揚軒不慎與他人發生交通事故而致前述車輛損
    壞無法發動，被告得知後旋即趕至交通事故現場處理，指示
    拖吊車業者將該車輛拖吊至被告工作老闆所有坐落臺中市○○
    區○○路00巷00號前空地置放迄今，其復於109年12月7日16時
    12分許至50分許，向臺中市政府警察局太平分局太平派出所
    員警以上述等筆錄內容對黃揚軒提出告訴，
　　並向臺灣臺中地方檢察署具狀對黃揚軒提出侵占告訴等情，
    然矢口否認有何誣告犯意，辯稱：我於警詢時提出侵占告訴
    ，我是告了強制罪、侵占罪，警察說告一條罪就好了，這個
    在筆錄上有記載；我會告黃揚軒是本來第一次借了他車外出
    購物之後，我看到他猛踩油門，我不開心，當黃揚軒回來之
    後我就拒絕再借他車，我跟黃揚軒說了3次我不要借他車子
    ，黃揚軒說他持有我的鑰匙，他去去就回，所以他開走我的
    車輛發生車禍，應該對此事負責，結果黃揚軒發生車禍後就
    把車子丟在路上等語。其辯護人另為被告辯護：黃揚軒、楊
    啟郁、蘇祥緯於本院審理時均證稱被告是因為跟女朋友講電
    話所以請黃揚軒開車去載梁承安，對照被告提出之Line對話
    紀錄，可知被告與女朋友通話只有3分鐘的時間，證人所證
    內容顯然不實；就被告再度交付鑰匙給黃揚軒之過程，上述
    3位證人於本院審理時所證經過均不一致，無法證明被告確
    實有再親自交付汽車鑰匙給黃揚軒；況依證人梁承安之證述
    ，是被告先行邀約梁承安去咖啡店，不可能是被告邀約後又
    叫黃揚軒去搭載梁承安，黃揚軒亦不知道梁承安之地址，所
    以被告還在黃揚軒駕車途中傳送梁承安之地址地圖，足見黃
    揚軒乃未經被告同意就將上開車輛開走；另經本院勘驗被告
    之友人廖璿緁撥打電話給黃揚軒之通話譯文結果，可知黃揚
    軒亦未否認其未經被告同意即開走上開車輛；再者，被告係
    因為了要求黃揚軒履行車損之賠償義務而提出告訴，並非為
    使黃揚軒受刑事處分，且黃揚軒強行將被告車輛開走亦不可
    能構成侵占罪，並沒有使黃揚軒受誣告之危險，與刑法誣告
    罪構成要件不符等語。經查：
　㈠被告於109年11月2日22時許前某時，與黃揚軒、楊啟郁、蘇
    祥緯一同在前述咖啡店聚會，被告在該咖啡店先出借其平日
    使用之上開車輛予黃揚軒外出購物，待黃揚軒開車返回咖啡
    店後，被告又邀約雙方共同之友人梁承安前來該咖啡店，黃
    揚軒即再度駕駛該車輛前往臺中市南屯區向上南路附近搭載
    梁承安。惟途中黃揚軒不慎與他人發生交通事故而致前述車
    輛損壞無法發動，被告得知後旋即趕至交通事故現場處理，
    指示拖吊車業者將該車輛拖吊至被告工作老闆所有坐落臺中
    市○○區○○路00巷00號前空地置放迄今，其復於109年12月7日
    16時12分許至50分許，向臺中市政府警察局太平分局太平派
    出所員警以上述如犯罪事實欄所載筆錄內容對黃揚軒提出告
    訴，並向臺灣臺中地方檢察署提出刑事告訴理由狀對黃揚軒
    提出侵占告訴等情，為被告於本院準備程序、審理時所不爭
    執（見本院卷第33-34、178、230、232-233頁），經證人黃
    揚軒、梁承安、楊啟郁、蘇祥緯分別於本院審理時證述明確
    （見本院卷第136-176頁），另有被告於109年12月7日之警
    詢筆錄、對話紀錄翻拍照片、車損照片、陳述狀、臺中市政
    府警察局太平分局太平派出所受理刑事案件報案三聯單、臺
    中市政府警察局道路交通事故當事人登記聯單、行車執照、
    網路列印資料、刑事告訴理由狀（見偵卷第13-15、57-113
    頁）附卷可參，此部分事實，堪以認定。
　㈡就被告有無同意黃揚軒開車搭載梁承安部分，證人等分別證
    述如下：
　①證人蘇祥緯於本院審理時證稱：「（問：買回來以後，被告
    的那部車的鑰匙原來在黃揚軒的手上，鑰匙是在哪裡還給被
    告的？）黃揚軒買完東西回到咖啡廳坐下來，鑰匙就有還給
    他了。（問：在哪個地點還給他？）就是坐在他們的位置。
    （問：【提出咖啡廳外現場GOOGLE照片，並請鈞院提示予證
    人觀看】位置是否就是那張桌子？【提示並告以要旨】）是
    」、「（問：後來黃揚軒既然交了鑰匙，什麼原因又找被告
    拿了鑰匙開車出去？）我記得那時好像是他們又找他們的共
    同朋友，我跟黃揚軒不認識的，我也不知道他們找誰，那時
    被告好像在講電話，我有看到他拿鑰匙給黃揚軒，叫他去載
    他們的朋友。（問：被告在講電話，沒有時間去？）對。」
    等語（見本院卷第138-140頁）。
　②證人楊啟郁於本院審理時證稱：「（問：買咖啡回來後，為
    何又把車子開出去兜一圈？）黃揚軒載蘇祥緯去買菸。（問
    ：黃揚軒開何人的車去買菸？）被告陳俊廷的車。（問：黃
    揚軒自己有開車，為何要開被告的車去買菸？）我不知道。
    （問：買菸回來，你有無看到黃揚軒把鑰匙放在自己身上，
    還是交還給被告？）他有交還給車主。（問：黃揚軒還給被
    告的地點，你從照片上畫出位置。）忘記了，他就在咖啡廳
    ，在這個位置那邊。（問：請在上開GOOGLE照片上繪製出交
    還鑰匙的地點。）【證人於照片上表示出位置】。（問：隔
    了多久黃揚軒又開被告的車子出去？）忘記了，過一下吧。
    （問：一下下還是一下？）忘記了。（問：有無10分鐘、20
    分鐘？）忘記了。（問：為何要開被告的車子出去？）不知
    道，不瞭解。（問：是否要去載梁承安？）對，他們的共同
    朋友，但是我不認識。（問：那你就知道，為何說不知道？
    ）我說不知道為何要開被告的車。（問：剛才你標示出還鑰
    匙的地點，則被告又把鑰匙交給黃揚軒的地點在何處？）一
    樣是咖啡廳，我們坐的地方。（問：也是還鑰匙的地方？）
    對」、「（問：你說看得清楚的意思是說，你對這個事情印
    象很深刻的意思？還是你有聽到他們的對話，或看到什麼動
    作？因為你剛才又說看不清楚鑰匙款式，你憑什麼樣的內容
    ，而回答辯護人說你看得很清楚？）我有看到被告把鑰匙拿
    給黃揚軒的動作，這個動作我看得很清楚。」等語（見本院
    卷第150-153、155頁）。
　③勾稽前述證人等證述之過程，與證人黃揚軒於本院審理時所
    證：「（問出去的目的為何？帶誰去？）楊啟郁、蘇祥緯跟
    被告陳俊廷三人要抽菸，但沒有打火機，要買打火機。（問
    ：你去買了打火機回來，在車上還未回到咖啡廳之前，被告
    有無打電話給你，跟你說快要沒有油了，趕快回來？）這太
    細節了，我忘記了，因為被告那天跟我講，加很多次油。（
    問：你把車開回來，有無多繞一圈才回到咖啡廳？）我沒有
    多繞一圈。（問：被告有打電話給你，催你說沒有油了，為
    何你又多繞一圈才回來？）我沒有多繞一圈，所以什麼叫沒
    有油。（問：你說被告把鑰匙交給你，讓你開他的車去買打
    火機，被告交給你鑰匙的位置在哪裡？）在桌上。（問：被
    告放在桌上，你就拿走了？）不是，是被告親自把鑰匙交給
    我，買打火機也是親自交給我。（問：後來為何被告又把鑰
    匙交給你，你去接梁承安？）被告叫我去接梁承安。（問：
    什麼原因要叫你去接，你也有車子？）被告那時在講電話，
    在跟他女朋友吵架。（問：為何不開你自己的車子？）被告
    那時叫我去載，他給我鑰匙。」等語（見本院卷第159-160
    頁）大致相符，並有互核一致之前述證人等所圈選之Google
    位置圖（見本院卷第199、201頁）在卷可查，可見被告確有
    於黃揚軒第一次借車返還汽車鑰匙後，再行拿出汽車鑰匙給
    黃揚軒。另參酌證人梁承安於本院審理時證稱：「（問：就
    你印象，當天晚上被告跟你說是黃揚軒要來接你？）對。（
    問：中間這段聯繫過程，是黃揚軒有打電話跟你講？還是被
    告單方面跟你講的？）我剛剛有看一下之前的記錄，那天是
    黃揚軒有打過來一通，但我沒有接到，我回去打給黃揚軒，
    但黃揚軒也沒有接到，再下來一通是那天的最後一通，好像
    就是黃揚軒跟我說他被撞到的事情。（問：黃揚軒只有跟你
    說他出車禍？）是的。（問：邀你來，跟你說誰會去接你，
    是被告跟你講的？）是的。」等語（見本院卷第171-172頁
    ），亦有本院勘驗被告手機Line訊息與梁承安之對話紀錄結
    果（見本院卷第181頁）附卷可憑，顯見被告亦告知梁承安
    是黃揚軒開車前往搭載一事。再依證人蘇祥緯、楊啟郁、梁
    承安於本院審理時所證與被告或黃揚軒之交情，皆屬一般同
    學、友人之相處情形，查無互有仇怨或其他構陷之動機，其
    等所證均屬可採，足認被告應有交付汽車鑰匙並同意黃揚軒
    駕駛上開車輛前去搭載梁承安。被告雖辯稱其僅有與女朋友
    通話3分鐘，證人黃揚軒稱被告係因與女朋友吵架才讓黃揚
    軒開車顯不實在云云，然對照本院勘驗被告手機Line訊息與
    梁承安等人之對話紀錄結果（見本院卷第181-185頁），可
    見被告與其女友通話之時係於案發當日之10時21分許，通話
    時間係3分12秒，確實在被告與梁承安通話期間即當日10時2
    8分許至10時37分許之前，二者時間先後順序並無違背證人
    黃揚軒所證之上開經過，可知被告與其女友通話後，才發生
    被告與梁承安聯繫，黃揚軒再開車前往搭載梁承安之事，且
    被告於梁承安詢問有誰參加聚會後，更於該日10時35分許向
    梁承安表示：「楊軒」，在被告於此段期間聯繫訊息中，亦
    未曾表示過黃揚軒有何逕行開走車輛之異狀，雖被告心中動
    機一事外人無從置喙，實難單憑被告與其女友間之Line對話
    紀錄對被告為有利之認定。再者，依據本院勘驗被告友人廖
    璿緁與黃揚軒之通話錄音內容結果（見本院卷第104-113頁
    ），可見黃揚軒雖曾對廖璿緁之問話：「……你把人家車搶走
    ，人家車不借你，你就硬把車開走嗎」表示：「嘿啦，嘿啦
    」等語，然黃揚軒隨即回話稱：「但是你也不能這樣去告我
    侵占阿，我沒侵占你的車阿！」、「嘿阿，他告我刑事，他
    做筆錄是在說謊，你知道嗎？」、「他沒有在筆錄的時候把
    事情講完整知道嗎」等語（見本院卷第106、107頁），細譯
    其等該次所有對話之內容與語氣、態度，黃揚軒所稱「嘿啦
    」顯然並非向廖璿緁表示同意或默認其有何未經被告同意即
    開走上開車輛之行為，被告此部分所辯，亦難認可採。
　㈢被告另於警詢時指訴黃揚軒請拖吊車拖至太平區永豐路85巷3
    1號內置放等語，然證人梁承安於本院審理時證稱：「（問
    ：車禍發生後，拖車是何人叫來？）被告叫的。（問：車禍
    發生之後，你有無在車禍現場看到被告？）有的，被告有來
    現場。（問：拖車是被告叫的？）是的。（問：被告身上沒
    有錢？）是的，被告叫我先借他，先代墊拖吊的錢。（問：
    他有無指示拖車司機把車拖到哪裡？）我沒有等到拖車司機
    來，我借錢給被告後就上去了。（問：請鈞院提示梁承安11
    0 年2 月24日警詢筆錄第4 頁，你回答警方說：『我有聽到
    俊廷跟拖吊業者說，拖到他家人的工廠前放置』，對這個回
    答你有無印象？【提示並告以要旨】）我有印象，但我已經
    忘記了。（問：這是否當時你跟警方說的內容？）是的。（
    問：這是在109 年11月2 日晚上的時候，被告在現場跟拖吊
    司機講的？）應該是吧。」等語（見本院卷第172-173頁）
    ，而稱係被告指示拖吊車業者移置上開車輛，且被告於本院
    審理時復供承略以：我請拖吊車把上開車輛放置的位置那不
    是我家工廠，那是我上班的工廠，我跟老闆借一個地方停放
    該車輛，車子目前停放在該處，因為他們還沒賠償我車損，
    無法修理；車禍發生後黃揚軒就把車子丟在車禍現場，鑰匙
    也插車上在等語（見本院卷第178、230頁），益徵被告明知
    並非黃揚軒指示拖吊車業者移置車輛，而該車輛及車鑰匙自
    車禍發生移置後均在被告管領支配中，並未有受黃揚軒侵占
    之情形。
　㈣從而，被告明知上情，仍於警詢及具狀提出告訴時加以指訴
    黃揚軒未經其同意開走前述車輛，且在警詢時陳述黃揚軒請
    拖吊車拖至太平區永豐路85巷31號內置放，一直在侵占狀態
    等情，顯然係故意以上開虛構之事實，對黃揚軒提出侵占之
    告訴，使檢察官發動偵查，檢察官並為此傳喚黃揚軒、楊啟
    郁、蘇祥緯等人到案，造成黃揚軒受有被刑事訴追之危險，
    妨害司法權之正確行使，確有使黃揚軒受刑事處分之意圖。
    被告之辯護人為被告辯稱：被告係為使黃揚軒賠償車損，且
    黃揚軒並無受刑事處分之危險等語，難認有據。綜上，本件
    事證明確，被告上開犯行堪以認定，應予以依法論科。至被
    告雖又請求傳喚廖璿緁到庭作證，然本院已勘驗上開通話錄
    音光碟，且本件犯罪事實經本院認定如上，已臻明確，尚無
    再行傳喚之必要，附此敘明。
三、論罪科刑：
  ㈠核被告所為，係犯刑法第169條第1項誣告罪。被告於警詢及
    具狀提出告訴時指訴上述等不實之詞，均係為使黃揚軒受刑
    事處分之目的，針對同一案件密接為之，係侵害相同國家法
    益，應論以接續犯之一罪。　
  ㈡本院審酌被告為求解決上開車輛車損賠償問題，竟誣指黃揚
    軒侵占該車輛，不僅使國家機關啟動無謂偵查程序，且使黃
    揚軒陷於遭受追訴處罰之危險，實有可議之處；兼衡本案犯
    罪手段、情節、所生危害，暨被告自陳之智識程度、工作、
    經濟與生活狀況（見本院卷第236頁）等一切情狀，量處如
    主文所示之刑。
據上論斷，應依刑事訴訟法第299條第1項前段，刑法第169條第1
項，判決如主文。
本案經檢察官張容姍提起公訴，檢察官張凱傑到庭執行職務。
中　　華　　民　　國　　111 　年　　5 　　月　　23　　日
                 刑事第十八庭  審判長法  官  李昇蓉
 　　　　　　　　　　　　　　　　    法  官  侯驊殷
　　　　　　　　　　　　　　　　　　 法  官  張美眉
以上正本證明與原本無異。
如不服本判決應於收受送達後20日內向本院提出上訴書狀，並應
敘述具體理由；其未敘述上訴之理由者，應於上訴期間屆滿後20
日內向本院補提理由書（均須按他造當事人之人數附繕本）「切
勿逕送上級法院」。
告訴人或被害人如不服判決，應備理由具狀向檢察官請求上訴，
上訴期間之計算，以檢察官收受判決正本之日起算。
　　　　                             書記官  王麗雯
中　　華　　民　　國　　111 　年　　5 　　月　　23　　日
                                
附錄論罪科刑法條：
中華民國刑法第169條（誣告罪）
意圖他人受刑事或懲戒處分，向該管公務員誣告者，處7 年以下
有期徒刑。
意圖他人受刑事或懲戒處分，而偽造、變造證據，或使用偽造、
變造之證據者，亦同。